臺灣臺中地方法院刑事判決　　　　　　　　　　　　　　九十三年度自字第六號
　　自　訴　人　戊○○（即丁○○○○之代表人）
　　代　理　人　常照倫律師
　　被　　　告　甲○○
　　　　　　　　乙○○
　　右二人共同
　　指定辯護人　　本院公設辯護人　丙○○
右列被告等因偽造有價證券等案件，經自訴人提起自訴，本院判決如左：
    主  文
甲○○連續意圖為自己不法之所有，而侵占自己持有他人之物，處有期徒刑拾月；又
意圖供行使之用，而偽造有價證券，處有期徒刑參年壹月。如附表所示之壹紙偽造支
票關於發票部分，沒收。應執行有期徒刑參年拾月。如附表所示之壹紙偽造支票關於
發票部分，沒收。
乙○○無罪。
    事  實
一、(一)、甲○○自民國九十一年四月十八日起，至九十二年十月九日止，接受在臺中
    市○○區○○路二段六四之三號一樓，經營丁○○○○之戊○○所僱用之會計姚
    淑真之委託，代為將姚淑真所收取之戊○○所有之丁○○○○貨款支票，存入戊○○所開立之銀行存款帳戶內，委託銀行代為提示取款。甲○○竟基於意圖為自
    己不法之所有之概括犯意，於上開時間內，連續多次將姚淑真交付予其，而由其
    持有之戊○○所有上開貨款支票約數百張（面額自數千元至數十萬元不等），予
    以侵占入己。之後，再將之存入不知情之其丈夫謝方軍向世華銀行中港分行，所
    申請開立之帳號：000000000000號活期儲蓄存款帳戶，及其向世華
    銀行中港分行，所申請開立之帳號：000000000000活期儲蓄存款帳
    戶內，委託銀行代為提示取款。甲○○先後侵占而兌現之貨款支票金額，共計新
    臺幣（下同）五百九十三萬四千三百十三元。(二)、另甲○○意圖為自己不法之所
    有，於九十二年六、七月間某日，在臺中市○○區○○路二段六四之三號四樓丁○○○○辦公室內，竊取戊○○所有票號：ＰＢ0000000號之空白支票一
    張，欲供日後用以冒名偽造簽發該支票之用。甲○○隨於二、三日後，利用至須
    至銀行補蓋丁○○○○之大、小章之機會，持姚淑真交付予其之丁○○○○之印
    章及戊○○之印章各一枚，盜蓋於其所竊取之上開空白支票之發票人欄上。旋於
    該紙支票上，填載如附表所示之金額及發票日，憑以偽造如附表所示之由丁○○○○（戊○○）簽發之支票一紙。之後，再將該紙偽造支票之有價證券，再由甲○○以其所經營，設於臺中市○○區○○路三段二六一巷五號一樓之紅盛企業有
    限公司（登記負責人為謝方軍，以下簡稱紅盛公司）之名義背書後，行使交付予
    不知情之蕭家麟，憑資向蕭家麟調借現金六萬餘元。隨由蕭家麟再將之轉交付予
    不知情之己○○，憑資調借現金七萬八千五百六十元。
二、案經戊○○向本院提起自訴。
    理  由
壹、有罪部分：
一、訊據被告甲○○對於：曾於右揭時地，接受案外人姚淑真之委託，代為將案外人
    姚淑真所收取之自訴人戊○○所有之丁○○○○貨款支票，存入自訴人所開立之
    銀行存款帳戶內。且基於意圖為自己不法之所有之概括犯意，連續將案外人姚淑
    真交付予其而持有之自訴人所有上開貨款支票約數百張，予以侵占入己。再將之
    存入不知情之案外人即其丈夫謝方軍所開立之上開活期儲蓄存款帳戶，及其所開
    立之上開活期儲蓄存款帳戶內，委託銀行代為提示取款，先後侵占兌現之貨款支
    票金額，共計五百九十三萬四千三百十三元。另於右揭時地，意圖為自己不法之
    所有，竊取自訴人所有上開空白支票一張。復以上開方式，偽造如附表所示之表
    示係由自訴人所簽發支票一紙。之後，再將該紙偽造支票之有價證券，由其以其
    所經營之紅盛公司之名義背書後，行使交付予不知情之案外人蕭家麟，憑資調借
    現金六萬餘元之事實，坦承不諱，核與證人己○○於本院九十三年五月十八日審
    理時之結述相符，並有遭挪用資金統計表一份，收據二紙，存摺二份，支票、票
    據掛失止付通知書、被告甲○○還款明細、公司基本資料查詢、被告甲○○書寫
    之挪用資金過程及流向、寶華商業銀行函、臺中市第二信用合作社函各一紙在卷
    可稽。是被告甲○○之自白應與事實相符。本件事證明確，被告甲○○之犯行已
    堪認定。
二、核被告甲○○所為，係犯刑法第三百三十五條第一項侵占罪與同法第三百二十條
    第一項竊盜罪及同法第二百零一條第一項意圖供行使之用，而偽造有價證券罪。
    被告盜用印章之行為，係其偽造有價證券之部分行為；又被告行使有價證券之低
    度行為，已為其意圖供行使之用，而偽造有價證券之高度行為所吸收，均不另論
    罪。被告持偽造之有價證券，向案外人蕭家麟調借現金，本含有詐欺取財之性質
    ，亦不另論詐欺取財罪（最高法院三十一年上字第四○九號判例參照）。被告所
    犯竊盜與意圖供行使之用，而偽造有價證券二罪間，具有方法、結果之牽連關係
    ，為牽連犯，應依刑法第五十五條規定，從重論以意圖供行使之用，而偽造有價
    證券一罪。被告所犯上開數次侵占行為，時間緊接，觸犯構成要件相同之罪，顯
    係基於概括犯意為之，為連續犯，應依刑法第五十六條規定，論以連續侵占一罪
    ，並加重其刑。被告所犯連續侵占與意圖供行使之用，而偽造有價證券二罪間，
    犯意各別，行為互殊，應予分論併罰。(二)、爰審酌：被告甲○○正值青年，高職
    畢業，係因圖謀不法之利益而犯本罪，其犯罪手段尚屬平和，犯罪所生危害非淺
    ，侵占之貨款支票數額高達五百九十三萬四千三百十三元，偽造之支票面額僅七
    萬八千五百六十元，事後已由案外人姚淑真代為償還自訴人三百零三萬五千一百
    六十七元，其事後已自行償還自訴人七十九萬三千八百元，迄未能與自訴人達成
    民事和解，暨犯罪後坦承犯行，態度良好等一切情狀，量處如主文所示之刑，並
    定其應執行之刑。(三)、如附表所示之一紙偽造支票關於發票部分，應依刑法第二
    百零五條規定，予以宣告沒收。至該紙支票關於案外人紅盛公司背書部分，並非
    屬偽造，且該紙支票事後已由案外人蕭家麟，轉行使交付予證人己○○，基於票
    據獨立性原則（票據法第十五條參照），自不得就該紙偽造支票之背書部分，予
    以宣告沒收，特予指明。
貳、無罪部分：
一、自訴意旨略以：被告乙○○與被告甲○○二人係姐弟關係，被告乙○○因缺錢使
    用，竟於右揭時地，與被告甲○○共同基於意圖為自己不法所有之概括犯意聯絡
    ，由被告甲○○負責將其所挪用侵占之上開自訴人所有貨款支票，兌換現金後，
    轉交付予被告乙○○，以此方式，共同侵占自訴人所有上開貨款。另被告乙○○
    基於收受贓物之概括犯意，明知被告甲○○交付予其之現金，均係其所侵占之贓
    物，竟仍多次予以收受。因認被告乙○○涉有刑法第三百三十五條第一項侵占與
    同法第三百四十九條第一項收受贓物等罪嫌云云。
二、按犯罪事實應依證據認定之，無證據不得認定犯罪事實；又自訴案件不能證明被
    告犯罪者，應諭知無罪之判決，刑事訴訟法第一百五十四條第二項、第三百四十
    三條、第三百零一條第一項分別定有明文。再者，刑事訴訟法第一百六十一條已
    於九十一年二月八日修正公布，修正後同條第一項規定：檢察官就被告犯罪事實
    ，應負舉證責任，並指出證明之方法。此一規定係編列在同法第一編總則第十二
    章「證據」中，原則上於自訴程序亦同適用。因此，自訴人對於自訴之犯罪事實
    ，應負提出證據及說服之實質舉證責任。倘自訴人所提出之證據，不足為被告有
    罪之積極證明，或其闡明之證明方法，無從說服法官以形成被告有罪之心證，基
    於無罪推定之原則，自應為被告無罪判決之諭知（最高法院九十二年臺上字第一
    二八號判例、九十一年四月三十日九十一年度第四次刑事庭會議決議參照）。
三、自訴人認被告乙○○涉有上開犯行，無非係以：被告甲○○書寫之挪用資金過程
    及流向一紙，及被告乙○○與被告甲○○間，於右揭時地，有金錢往來關係等情
    為據。
四、訊據被告乙○○固不否認與被告甲○○間，於右揭時地，有金錢往來關係之事實
    ，但堅詞否認有自訴人所指上開犯行，辯稱：渠於九十年七、八月間，開立其所
    經營協禾企業社之支票，代被告甲○○償還其先前積欠案外人金錢豹企業社之九
    百餘萬元債務，故自該時時，均將其所收受之協禾企業社貨款，交由被告甲○○
    統一處理，並由被告甲○○負責週轉資金，憑以兌現其先前及事後所開立之協禾
    企業社所有支票。渠偶而會向被告甲○○拿取數千元之現金，供作零花之用。並
    不知被告甲○○有侵占自訴人上開貨款支票，亦不知被告甲○○交付予其花用之
    現金，係屬其侵占之贓物等語。
五、經查：被告乙○○上開所辯，核與被告甲○○於本院準備程序及審理時，所為供
    述相符。而依自訴人所提之一紙由被告甲○○書寫之挪用資金過程及流向（參本
    院卷第一三一頁）所示，亦無從認定被告乙○○確有自訴人所指上開犯行。此外
    ，本院復查無其他積極確切之證據，足認被告乙○○確有自訴人所指之上開犯行
    。準此，依自訴人所提出之所有證據，既不足為被告乙○○有罪之積極證明，致
    無從說服本院形成被告乙○○有罪之心證，自難徒以自訴人主觀之臆測，及被告
    乙○○與被告甲○○二人係屬姐弟關係等情，即率認被告乙○○確有自訴人所指
    上開犯行。揆諸上開說明意旨，基於無罪推定之原則，自應為被告乙○○無罪判
    決之諭知。
據上論斷，應依刑事訴訟法第三百四十三條、第二百九十九條第一項前段、第三百零
一條第一項，刑法第五十六條、第二百零一條第一項、第三百二十條第一項、第三百
三十五條第一項、第五十五條、第二百零五條、第五十一條第五款，罰金罰鍰提高標
準條例第一條前段，判決如主文。
中      華      民      國      九十三      年      六    月    一      日
                                臺灣臺中地方法院刑事第十二庭
                                    審判長法  官  吳  進  發
                                          法  官  劉  兆  菊
                                          法  官  唐  敏  寶
右正本證明與原本無異。
如不服本判決，應於送達後十日內向本院提出上訴狀（須附繕本），上訴於臺灣高等
法院臺中分院。
                                          書記官
中      華      民      國      九十三      年      六    月    一      日
附錄論罪科刑法條
刑法第二百零一條
意圖供行使之用，而偽造、變造公債票、公司股票或其他有價證券者，處三年以上十
年以下有期徒刑，得併科三千元以下罰金。
行使偽造、變造之公債票、公司股票或其他有價證券，或意圖供行使之用，而收集或
交付於人者，處一年以上七年以下有期徒刑，得併科三千元以下罰金。
刑法第三百三十五條第一項
意圖為自己或第三人不法之所有，而侵占自己持有他人之物者，處五年以下有期徒刑
、拘役或科或併科一千元以下罰金。
附表：
票號：ＰＢ0000000號
金額：七萬八千五百六十元
發票人：丁○○○○（戊○○）
發票日：九十二年十月十日
付款人：泛亞商業銀行中港分行
背書人：紅盛公司
